【裁判字號】    97,交聲,150
【裁判日期】    970530
【裁判案由】    交管條例聲異
【裁判全文】
臺灣板橋地方法院交通事件裁定         97年度交聲字第150號
原處分機關  交通部公路總局臺北區監理所板橋監理站
異  議  人
即受處分人  甲○○
上列異議人因違反道路交通管理處罰條例案件，對交通部公路總
局臺北區監理所板橋監理站於民國97年1 月18日以板監裁字第裁
41-C00000000號違反道路交通管理事件裁決書所為之處分，聲明
異議，本院裁定如下：
    主  文
異議駁回。
    理  由
一、異議意旨略以：本件舉發違規事實有誤，異議人未收受舉發
    通知單、照片，爰依法聲明異議云云。
二、按機器腳踏車駕駛人行駛於道路時，使用手持式行動電話進
    行撥接或通話者，處新臺幣一千元罰鍰，道路交通管理處罰
    條例第31條之1 第2 項定有明文。又按按行為人有本條例之
    情形者，應填製舉發違反道路交通管理事件通知單（以下簡
    稱通知單），並於被通知人欄予以勾記，其通知聯依下列規
    定辦理：一、當場舉發者，應填記駕駛人或行為人姓名、性
    別、出生年月日、地址、身分證統一編號及車主姓名、地址
    、車牌號碼、車輛種類。被查獲之駕駛人或行為人為受處分
    人時，應於填記通知單後將通知聯交付該駕駛人或行為人簽
    名或蓋章收受之；拒絕簽章者，仍應將通知聯交付該駕駛人
    或行為人收受，並記明其事由及交付之時間；拒絕收受者，
    應告知其應到案時間及處所，並記明事由與告知事項，視為
    已收受，違反道路交通管理事件統一裁罰基準及處理細則第
    11條第1 項第1 款定有明文。
三、經查：本件異議人即受處分人甲○○於96年10月23日晚上10
    時50分許，駕駛車牌號碼5HP-912 號重型機車，在臺北縣土
    城市○○路110 號前，因於行駛道路時使用手持式行動電話
    進行通話，經臺北縣政府警察局土城分局清水派出所警員李
    建昌當場掣單舉發，異議人於96年12月21日向原處分機關提
    出申訴，經原舉發機關於97年1 月11日以北縣警土交裁字第
    0970001504號函覆「經查黃朝陽君騎乘重機車5HP-912 號，
    行經本市○○路110 號前，因騎乘機車使用行動電話，為本
    分局員警依違反『道路交通管理處罰條例』第31條之1 規定
    舉發時，遭違規人拒絕簽收違規通知單，員警當場告知應到
    案時間及處所後視為已收受」，嗣原處分機關於97年1 月18
    日以板監裁字第裁41-C00000000號違反道路交通管理事件裁
    決書，依道路交通管理處罰條例第31條之1 第2 項之規定，
    裁處機車駕駛人即異議人罰鍰新臺幣一千元，異議人於收受
    裁決書後，於同日提起聲明異議等情，有上開裁決書、交通
    部公路總局臺北區監理所板橋監理站送達證書、申訴書、原
    舉發機關臺北縣政府警察局96年10月23日北縣警交字第C000
    00000 號舉發通知單及上開函件等件影本附卷可稽。異議人
    甲○○雖以前揭情詞置辯，惟查，證人即本件舉發警員李建
    昌於本院訊問時到庭結證稱：當時我是執行巡邏業務，從土
    城市○○路直行，往立德路的方向，我是在延和路110 號攔
    下異議人，異議人是騎機車往金城路的方向，所以我的方向
    與異議人是相對的，我騎機車執行巡邏職務的，我與另一名
    同事同時執勤，我們一人騎一台機車，我看到異議人騎機車
    從我的對向車道騎過來與我交錯，我看到他左手拿著手機放
    在左耳邊，右手按著油門在行駛，我還有看到他的嘴巴應該
    有在動，但是我沒有聽到他說話的聲音，我當時就立刻迴轉
    ，從我看到他講行動電話後再迴轉，我行駛了大約四、五十
    公尺，這當中他還是一直在講行動電話，左手拿著行動電話
    貼在左耳邊，我就在延和路110 號前攔下異議人，我攔下他
    要他靠邊停車的時候，他才把機車停在旁邊，並且把拿行動
    電話的左手放下來，停止講行動電話，我就告知他違規事實
    ，我記得他當時好像有出示證件給我，我拿到證件後查證他
    的身分確認後就製單告發他，開單之後他很不服氣拒絕簽收
    告發單，我有依規定告知他應繳納的期限及應到案的處所，
    我告知他完他就離開了，我有問他要不要簽收違規通知單，
    他沒有要收，也沒有要簽，我就在告發單上面寫拒簽收等語
    （見本院97年3 月21日訊問筆錄），徵諸證人李建昌為依法
    執行交通勤務之警員，與異議人並不相識，亦無仇怨，則證
    人自無甘冒觸犯偽證罪而為不實陳述之理，應可採信。按交
    通警員掣單舉發違反道路交通管理處罰條例所列之違規事實
    ，本質上為行政處分，係公務員基於職務上權力，依法就特
    定之具體事件所為具有公法上效果之單方行政行為，基於公
    務員為公法上行為具有公信力之原則，該行政處分當可被推
    定為真正，其據以依法處分之事實認定亦為真正無誤。本此
    公信原則，立法者以道路交通管理處罰條例第92條第3 項之
    授權，賦予行政機關制定違反道路交通管理事件統一裁罰基
    準及處理細則，使勤務警員得當機處分以達其維護交通秩序
    、安全之行政目的，否則國家行政勢必窒礙難行。而異議人
    僅空言泛稱其無上開違規之情，對於其主張舉發有誤未能提
    出相關事證以供調查，本院經查亦無任何證據足資證明員警
    有捏造事實違法取締之情事，則值勤員警本其維護交通秩序
    、安全職責所為之舉發，自應受到合法、正確之推定。異議
    人既有前開違規事實遭警攔停而製單舉發，其雖當場拒絕簽
    收舉發通知單，然依卷附舉發通知單影本所示，其上已載明
    應到案時間及應到案處所，復經警記明「拒簽收，已告知應
    繳納期限及應到案處所」，依法即視為已收受。從而，原處
    分機關以異議人甲○○於上開時、地駕駛機車行駛於道路時
    使用手持式行動電話進行通話之違規事實明確，援引前開規
    定裁處異議人即受處分人罰鍰新臺幣一千元，於法並無違誤
    ，本件聲明異議為無理由，應予駁回。
據上論斷，應依道路交通管理處罰條例第87條第2 項、道路交通
案件處理辦法第19條，裁定如主文。
中    華    民    國    97    年    5     月    30    日
                      交通法庭  法  官  戴嘉清
以上正本證明與原本無異。
如不服本裁定，應於裁定送達後5日內向本院提出抗告狀。
                                書記官  廖貞音
中    華    民    國    97    年    5     月    30    日


司法院資訊處製作；財團法人民間司法改革基金會備份。
